【裁判字號】    92,上訴,749
【裁判日期】    920827
【裁判案由】    違反槍砲彈藥刀械管制條例等
【裁判全文】
臺灣高等法院臺南分院刑事判決           九十二年度上訴字第七四九號      潛
      上  訴  人
      即  被  告  乙  ○  ○
右列上訴人因妨害自由案件，不服臺灣雲林地方法院九十二年度訴字第六三號中華民
國九十二年六月六日第一審判決（起訴案號：臺灣雲林地方法院檢察署九十一年度偵
字第三三五二號），提起上訴，本院判決如左：
      主      文
原判決撤銷。
乙○○以強暴使人行無義務之事，處有期徒刑月，如易科罰金，以佰元折算壹日
。
      事      實
一、乙○○因甲○○積欠新臺幣（下同）三萬元，僅償還二萬元，為索回一萬元欠款
    ，竟基於強暴之犯意，於民國（下同）八十八年四月中旬某時日，請黃江福（不
    知情）開車載至雲林縣土庫鎮後埔里八十五號甲○○住處，然後又將甲○○載至
    雲林縣土庫鎮○○里○○路二號其住處，途中要求甲○○還錢，甲○○表示沒錢
    可還，乃出手毆打甲○○，並在其住處強制甲○○要簽發面額各一百萬元本票三
    紙，揚言如不簽本票，便打死甲○○等語，致甲○○心生畏懼，以此強暴之方式
    ，逼迫甲○○簽下面額各一百萬元本票三紙，而使甲○○行無義務之事。嗣甲○
    ○為其兄王輝田帶回，乙○○於甲○○兄弟離開後，自動將該三紙本票撕掉。迨
    九十一年八月七日二十三時許，乙○○邀同黃小銘前往雲林縣土庫鎮後埔里八十
    五號，向甲○○討債時，為甲○○家人報警處理，而得知上情。
二、案經雲林縣警察局虎尾分局移送臺灣雲林地方法院檢察署檢察官偵查起訴。
      理      由
一、訊據上訴人即被告乙○○矢口否認有妨害自由犯行，辯稱：簽發本票係經甲○○
    同意所為，並非強迫簽發本票，未說過不簽就要打死甲○○，更未有毆打甲○○
    等語。
二、查被害人甲○○積欠被告債務三萬元，已償還二萬元，賸一萬元未清償，為被告
    與被害人供認在卷，而被告於八十八年四月中旬某時日，在雲林縣土庫鎮○○里
    ○○路二號住處，脅迫被害人簽下票面金額各一百萬元本票三紙之事實，亦為被
    告所不否認，且被告自承：因為甲○○不識字，由他在旁寫下金額、日期，然後
    由甲○○照抄寫在三張本票上，事後已將該三紙本票撕掉等語，又被害人於原審
    詰問時指稱：於八十八年四月中旬某時日，被告與黃江福開車前往雲林縣土庫鎮
    後埔里八十五號，向他要債，他因為無法還債，被告便叫他上車，一起到被告住
    處，在車上被告要他還錢，他告訴被告沒錢可還時，即遭被告出手毆打，等到抵
    達被告住處後，被告又出手毆打他，後來被告要他回家收拾衣服，又將他載回雲
    林縣土庫鎮後埔里八十五號，到達後被告要他收拾衣物，再跟被告回去，因為他
    不聽從，雙方拉扯，後來兄長王輝田答應要開車跟隨在後一起前往，他才跟被告
    上車，抵達後被告要他簽發票面金額各一百萬元本票三紙，揚言如果不簽，要將
    他打死，他因為害怕才簽下票面金額各一百萬元本票三紙等情，並經證人黃江福
    於原審證稱：甲○○被帶回被告住處後，簽下票面金額各一百萬元之本票三紙等
    語明確。本件被害人只積欠被告一萬元，卻簽下三百萬元本票，顯然不相當，被
    害人實無理由簽下如此鉅額本票，何況被害人被帶往被告住處後，在被告指示下
    ，始簽發三百萬元本票，被告若未毆打恐嚇甲○○，被害人斷無可能簽下如此離
    譜之本票，顯示被害人是在被告強暴之下，才簽下三百萬元本票，被告否認甲○
    ○指控毆打、恐嚇乙節，不足採信，被告以暴力使人行無義務之事，事證明確，
    堪以認定。
三、按刑法第三百零五條之恐嚇罪，係指單純以將來加害生命、身體、自由、名譽、
    財產之事，恐嚇他人致生危害於安全者而言，如對於他人之生命、身體等，以現
    實之強暴脅迫手段加以危害要挾，使人行無義務之事或妨害人行使權利，即應構
    成刑法第三百零四條強制罪，而非同法第三百零五條恐嚇安全罪（最高法院七十
    二年度台上字第五六一八號判決參照）。本件被告為向被害人討債，以毆打、恐
    嚇方式，逼迫被害人簽下本票。核其所為，係犯刑法第三百零四條第一項強制罪
    。原審因予論罪科刑，固非無見；惟查原判決既諭知被告所處徒刑如易科罰金以
    三百元折算一日。惟竟未適用刑法第四十一條第一項前段易科罰金規定，自有不
    適用法則之違誤。被告上訴意旨，指摘判決量刑過重，固無可取，但原判決既有
    可議，自屬無法維持，應由本院撤銷改判。爰審酌被告國中畢業，思慮欠周，僅
    因被害人積債一萬元未還，即以毆打恐嚇方式，逼迫被害人簽下與債務金額不相
    當之本票，事後再將本票撕毀，威脅被害人還債，及犯罪後之態度等一切情狀，
    量處被告有期徒刑三月，並諭知如易科罰金以三百元折算一日之標準，以資懲戒
    。
四、據上論斷，應依刑事訴訟法第三百六十九條第一項前段、第三百六十四條、第二
    百九十九條第一項前段，刑法第三百零四條第一項、第四十一條第一項前段，罰
    金罰鍰提高標準條例第一條前段、第二條，判決如主文。
本案經檢察官曾顯智到庭執行職務。
中  華  民  國      九十二      年        八        月      二十七      日
                                臺灣高等法院臺南分院刑事第一庭
                                    審判長法官  茆    臺    雲
                                          法官  李    文    福
                                          法官  蔡    長    林
右正本證明與原本無異。
不得上訴。
                                    法院書記官  李    培    薇
中  華  民  國      九十二      年        八        月      二十八      日
附錄本案論罪科刑法條全文：
刑法第三百零四條第一項：
  以強暴、脅迫使人行無義務之事或妨害人行使權利者，處三年以下有期徒刑、拘役
或三百元以下罰金。


司法院資訊處製作；財團法人民間司法改革基金會備份。
